【裁判字號】    99,易,281
【裁判日期】    990622
【裁判案由】    違反家庭暴力防治法等
【裁判全文】
臺灣嘉義地方法院刑事判決               99年度易字第281號
公  訴  人  臺灣嘉義地方法院檢察署檢察官
被      告  乙○○
上列被告因違反家庭暴力防治法等案件，經檢察官提起公訴（99
年度偵緝字第17號），本院判決如下：
    主  文
乙○○犯公然侮辱罪，共參罪，均累犯，各處拘役伍拾日、伍拾
伍日、伍拾伍日，如易科罰金，均以新臺幣壹仟元折算壹日；又
犯傷害直系血親尊親屬罪，累犯，處有期徒刑捌月。拘役部分，
應執行拘役壹佰壹拾日，如易科罰金，以新臺幣壹仟元折算壹日
。
    犯 罪 事 實
一、乙○○前因違反家庭暴力防治法案件，經本院以95年度朴簡
    字第240號判決判處有期徒刑3月確定，於民國96年6月21日
    縮刑期滿執行完畢。詎仍不知悔改，緣甲○○、丁○○分別
    係乙○○之父親、母親，3人間具有家庭暴力防治法第3條第
    3 款所定之家庭成員關係。乙○○分別：(一)基於公然侮辱
    之犯意，於98年8月11日下午4時許，在嘉義縣六腳鄉正義村
    9 鄰下雙溪12號住處門口及騎樓，於不特定人得共見共聞之
    情況下，以「幹你娘雞歪」足以貶損名譽之言詞辱罵甲○○
    。
    (二)基於公然侮辱之犯意，於98年9月4日下午5時許，在上
    開住處門口及騎樓，於不特定人得共見共聞之情況，以「幹
    你娘雞歪」足以貶損名譽之言詞辱罵甲○○、丁○○。
    (三)基於公然侮辱之犯意，於98年9月23日下午6時許，在上
    開住處門口及騎樓，於不特定人得共見共聞之情況，以「幹
    你娘雞歪」足以貶損名譽之言詞辱罵甲○○、丁○○。(四)
    基於違反保護令、公然侮辱、傷害直系血親尊親屬之犯意，
    明知其前經本院於98年9月24日依家庭暴力防治法第14條第1
    項規定，以98年度家護字第513號民事通常保護令裁定令其
    不得對甲○○實施家庭暴力。不得對甲○○為騷擾之聯絡行
    為。應於98年10月10日中午12時前，遷出甲○○位於嘉義縣
    六腳鄉正義村9鄰下雙溪12號住居所。並應遠離上開處所至
    少1百公尺。詎乙○○於遷出上開住處後，在該保護令有效
    期間內之98年12月2日下午4時許，前往上址返家拿棉被時，
    徒手毆打甲○○致其受有右手臂挫傷之傷害，並在上開住處
    門口及騎樓，於不特定人得共見共聞之情況，接續以「幹你
    娘雞歪」、「幹你娘」等足以貶損名譽之言詞辱罵甲○○，
    對甲○○實施家庭暴力，違反上開通常保護令。
二、案經甲○○、丁○○訴由嘉義縣警察局朴子分局報告臺灣嘉
    義地方法院檢察署檢察官偵查起訴。
    理  由
壹、程序部分：
    按被告以外之人於審判外之言詞或書面陳述，除法律有規定
    者外，不得作為證據；又被告以外之人於審判外之陳述，雖
    不符合同法第159條之1至第159條之4之規定，但經當事人於
    審判程序同意作為證據，法院審酌該言詞陳述或書面陳述作
    成時之情況，認為適當者，亦得為證據。當事人、代理人或
    辯護人於法院調查證據時，知有第159條第1項不得為證據之
    情形，而未於言詞辯論終結前聲明異議者，視為有前項之同
    意，刑事訴訟法第159條第1項及第159條之5分別定有明文。
    查本判決下列所引之供述證據，雖屬傳聞證據，惟當事人於
    本院審判期日中表示無意見不予爭執，且迄至言詞辯論終結
    前亦未表示異議，本院審酌上開證據資料製作時之情況，尚
    無違法不當及證明力明顯過低之瑕疵，亦認為以之作為證據
    應屬適當，故依前開規定，逕依刑事訴訟法第159條之5規定
    ，認前揭證據資料均有證據能力。
貳、實體部分：
    訊據被告否認有何上開犯罪事實所示之犯行，辯稱：上開犯
    罪事實一(一)、(二)、(三)，伊均係酒後自言自語，並未辱
    罵告訴人甲○○、丁○○；另犯罪事實一(四)，伊並未辱罵
    ，亦未傷害告訴人甲○○，伊拿完棉被就走，未與甲○○講
    話云云。經查：
一、犯罪事實一(一)部分：
(一)被告如何於犯罪事實一(一)所示時、地，以「幹你娘雞歪」
    等足以貶損名譽之言詞辱罵告訴人甲○○，及於犯罪事實一
    (二)(三)所示時、地，以「幹你娘雞歪」等足以貶損名譽之
    言詞辱罵告訴人甲○○、丁○○，業據證人即告訴人甲○○
    於本院審理時證稱：伊有於98年8月11日、及98年9月4日，
    及98年9月23日至警局做筆錄要告伊兒子乙○○，被告有於
    98年8月11日下午4時許、98年9月4日下午5時許、98年9 月
    23日下午6時許在伊嘉義縣六腳鄉正義村下雙溪12號之住處
    ，罵伊「幹你娘雞歪」，伊太太丁○○均有在場，被告上開
    在伊住處以粗話辱罵伊，都有在屋內及屋外接續辱罵伊，屋
    內係在客廳罵，罵時有關上門，因門是黑色玻璃門，自屋外
    難見到屋內情形。至於屋外則係在伊住處門外及騎樓罵伊等
    語（見本院卷第38至44頁），核與其警詢時之證述相符，而
    無瑕疵可指。
(二)另證人即告訴人丁○○於本院審理時證稱：98年9月4日，伊
    有和伊先生去派出所做筆錄，告被告用粗話罵伊和伊先生，
    被告當天喝完酒回去，以幹你娘雞歪，一直罵，這不是在罵
    我們二個老的，會是罵何人。被告走進走出的罵。也有在門
    口罵。98年9月23日，伊在屋內有聽到被告罵幹你娘雞歪，
    同時被告有在門口及騎樓處邊走邊罵。他是罵我們二個老人
    即我和我先生，不然還能罵何人等語（見本院卷第45、46、
    48頁），核與其警詢時之證述相符，而無瑕疵可指。另就告
    訴人甲○○、丁○○2人證述之內容互核觀之，均大致相符
    ，足認渠等2人上開證述，具相當憑信性。
(三)又被告確有於犯罪事實一(一)所示時、地辱罵告訴人甲○○
    等情，另據證人即被告兄長丙○○於本院審理時證稱：伊居
    住的房子是屬於店面式透天二樓半的，有二戶併在一起，伊
    住12號之1，伊父母、被告二個孩子住12號，案發時被告也
    住12號。98年8月11日伊有和伊父親甲○○到派出所做筆錄
    ，因為當天下午4點多左右，被告一直在12號住處那裡罵伊
    父親。通常被告一罵都是幾個鐘頭才會停，在屋內罵，走出
    門口會繼續罵。我們很不願意到警局報案，是老人家受不了
    了等語（見本院卷第49、50頁），而證人即丙○○之子侯德
    興、配偶林秋香、被告之子侯國章等3人亦均於警詢時證稱
    ：98年8月11日下午4時許，有聽到被告在上開嘉義縣六腳鄉
    正義村下雙溪12號之住處罵甲○○「幹你娘雞歪」很大聲等
    語（見98年度偵字第6681號偵卷第19至24頁），均與告訴人
    甲○○上開證述內容相吻合。參以證人丙○○另於本院證稱
    ：（問：乙○○和你父母親同住時，平常會出口辱罵你父母
    親否？）大部分都是喝酒時罵伊父母，被告常有喝酒等語（
    見本院卷第51頁），顯見被告平日即有酒後辱罵父母之情形
    ，復參以告訴人2人係被告之父母，果非被告有辱罵渠等2人
    ，當無不顧父母子女間之親情而甘冒偽證罪之罪責，故意設
    詞誣指被告之動機，益徵告訴人2人上開指證非虛。
二、關於犯罪事實一(四)部分：
(一)被告確有收到本院98年度家護字第513號民事通常保護令裁
    定，知悉保護令內容，於98年12月2日下午4時許回到上開住
    處拿取棉被等情，業據被告於審理時供稱：伊於98年10月初
    收到本院上開保護令，知悉保護令內容，伊回去是要拿棉被
    等語（見本院卷第57頁），及警詢時供稱：伊於98年12月2
    日下午4時許返家，只是要拿棉被等語（見警卷四第4頁）綦
    詳。而上開保護令內容為：被告不得對告訴人甲○○實施家
    庭暴力；不得對告訴人甲○○為騷擾之聯絡行為；被告應於
    98年10月10日中午12時前，遷出甲○○位於嘉義縣六腳鄉正
    義村9鄰下雙溪12號住居所，並應遠離上開處所至少1百公尺
    等情，有本院上開保護令1份附卷可稽（見警卷四第8、9 頁
    ）。另被告於收到上開保護令後，確有搬離上開住處等情，
    則據證人丙○○於審理時證稱：被告平常與伊父親同住，住
    到保護令請他搬出去時等語（見本院卷第50、51頁）明確。
    故上開事實均堪認定。
(二)又被告於98年12月2日下午4時許，返家拿棉被時，徒手毆打
    甲○○致其受有右手臂挫傷之傷害，並在上開住處門口及騎
    樓，以「幹你娘雞歪」、「幹你娘」之言詞辱罵甲○○等情
    ，業據證人即告訴人甲○○於審理時證稱：98年12月2日下
    午4時許，被告回到住處拿棉被時，有和伊發生衝突。被告
    回來時伊不讓他進門，他進來後硬要上樓，伊不讓他上樓，
    用手擋著，他就用手刀打伊的右手臂，伊手有黑青，被告罵
    伊幹你娘雞歪，幹你娘等語。後來他沒把棉被拿走，伊趕他
    走，他從大門出去後，沿路走沿路繼續大聲罵伊，我在屋內
    都還有聽到他在屋外大聲罵幹你娘雞歪、幹你娘，在我住處
    門外及騎樓罵伊等語（見本院卷第41、42、44頁）明確。另
    證人丁○○於審理時證稱：98年12月2日當天伊有在場，聽
    被告如此罵他父親，伊原本在廚房，聽到被告在罵他父親，
    出來見到他們父子在拉扯，伊有上前打被告巴掌。被告在屋
    內罵完後繼續出門邊走邊罵。被告罵的內容都是「幹你娘雞
    歪」、「幹你娘」這二句一直罵。他們拉扯完後伊先生右手
    臂才有黑青等語（見本院卷第47、48頁），故告訴人甲○○
    上開關於被告於其住處門外及騎樓罵其「幹你娘雞歪」、「
    幹你娘」等證詞，確有相當憑信性。另由證人丁○○之證詞
    以觀，被告案發當時確與告訴人甲○○發生拉扯衝突，且於
    拉扯完後，告訴人甲○○之右手臂才有瘀青挫傷之傷害，復
    參以證人即案發當日前往告訴人住處處理本案之員警戊○○
    於審理時證稱：一到場後，被告與其父親在客廳，被害人甲○○陳稱被被告打傷，當時被害人甲○○手臂有黑青，伊有
    拍照附卷，由照片所示，被告所受傷勢在右手臂位置，甲○○說是被告用手刀打他的等語（見本院卷第52、53頁），復
    有告訴人甲○○右手臂受傷之照片附卷可按（見警卷四第10
    頁），足徵告訴人甲○○雖未前往醫療機關就醫驗傷，然其
    右手臂所受瘀青挫傷，確係遭被告毆打所致要屬無疑。告訴
    人侯名河上開指證當屬非虛而堪採信。
(三)綜上，足認確有於上開時間，未依本院上開保護令之內容，
    遠離告訴人甲○○嘉義縣六腳鄉正義村9鄰下雙溪12號之住
    居所至少1百公尺，反係於該處毆打告訴人甲○○，並於該
    處門外及騎樓，辱罵告訴人甲○○，及違反保護令等情即堪
    認定。
三、被告固辯稱：上開犯罪事實一(一)、(二)、(三)，伊均係酒
    後自言自語，並未辱罵告訴人甲○○、丁○○云云。然告訴
    人甲○○於審理時證稱：98年8月16日下午4時許，被告罵伊
    ：侯金江，幹妳娘雞歪。侯金江是我的小名等語（見本院卷
    第40頁）；另於警詢時證稱：98年9月4日下午5時許、98年9
    月23日下午6時許，被告以侯金江，幹妳娘雞歪辱罵伊等語
    （見警卷二第5頁，及警卷三第5頁），核與證人丙○○於警
    詢時證稱：98年8月11日下午4時被告乙○○從屋外喝酒回來
    ，指著伊父親甲○○，一直用幹你娘、幹你娘雞歪反覆的罵
    ，並用伊父親的名字一直罵，並說罵你剛剛好等語（見警卷
    一第7、8頁），及證人丁○○於警詢時證稱：98年9月4日下
    午5時許及98年9月23日下午6時許，被告從外面喝酒回來，
    一直罵我先生甲○○：侯金江，幹妳娘雞歪。伊在旁邊，乙○○也對伊罵「幹妳娘雞歪」等語（見警卷二第8頁；警卷
    三第8頁）相符。故就上開證人證詞以觀，足認被告於犯罪
    事實一(一)、(二)、(三)所示時、地辱罵告訴人甲○○，均
    明指辱罵對象，且於犯罪事實一(二)、(三)所示之時、地，
    亦對一旁之告訴人丁○○以上開話語出言辱罵等情至為灼然
    ，故被告上開辯解，顯係飾卸之詞，即難憑採。
四、被告固另辯稱：犯罪事實一(四)，伊並未辱罵，亦未傷害告
    訴人甲○○，伊拿完棉被就走，未與甲○○講話云云。然被
    告確有毆打並以上開話語辱罵告訴人甲○○等情，業據上開
    證人丁○○、戊○○之證述明確，並有卷附告訴人甲○○右
    手臂受傷之照片可佐，均業如前述，被告空言辯稱未與甲○○講話，拿完棉被就走云云，即難憑採。
五、再按刑法第309條第1項之公然侮辱罪，係指侮辱他人，且該
    侮辱行為係公然為之始可成立，所謂「公然」，係指不特定
    多數人得以共見共聞之狀態，不以實際上果已共見共聞為必
    要（司法院院字第2033號解釋）。本案犯罪事實一(一)、(
    二)、(三)、(四)，關於被告辱罵告訴人甲○○、丁○○之
    發生地點除上開嘉義縣六腳鄉正義村下雙溪12號住處屋內外
    ，另均包括上開住處門外及騎樓，該地點可能因任何社會公
    眾位於附近，或通行經過而與聞其事，自屬不特定人或多數
    人得以共聞共見之場所要屬無疑。
六、綜上所述，被告確有於上開時、地以言詞公然辱罵告訴人甲○○、丁○○，及毆打告訴人甲○○及違反保護令，本件事
    證明確，被告上開犯行均堪認定，應依法論科。
參、論罪科刑：
一、按家庭暴力防治法所稱家庭暴力，係指家庭成員間實施身體
    或精神上不法侵害之行為；所稱家庭暴力罪，係指家庭成員
    間故意實施家庭暴力行為而成立其他法律所規定之犯罪；所
    稱「騷擾」者，係謂任何打擾、警告、嘲弄或辱罵他人之言
    語、動作或製造使人心生畏怖情境之行為，家庭暴力防治法
    第2條第1款、第2款及第3款分別定有明文。查告訴人甲○○
    、丁○○分別係乙○○之父親、母親，業如前述，復有被告
    全戶戶籍資料查詢結果存卷足參（見本院卷第64頁），故被
    告與告訴人甲○○、丁○○間具有家庭暴力防治法第3條第3
    款所定之家庭成員關係。是核被告犯罪事實一(一)、(二)、
    (三)所為，均係犯刑法第309條之公然侮辱罪；另犯罪事實
    一(四)所為，係犯刑法第280條第1項之傷害直系血親尊親屬
    罪、刑法第309條之公然侮辱罪及家庭暴力防治法第61條第1
    、2、4款之違反保護令罪。被告對具家庭成員關係之告訴人
    2人所為上開犯罪事實一(一)、(二)、(三)、(四)犯行，另
    該當家庭暴力防治法所稱之家庭暴力罪。又犯罪事實一(二)
    、(三)，被告同時辱罵告訴人2人，係一行為觸犯數罪名，
    為同種想像競合犯，應僅論以1罪。另犯罪事實一(四)，被
     告於密接時、地，辱罵告訴人甲○○「幹你娘雞歪」、「
    幹你娘」，顯係基於接續犯意而為，應包括論以1罪。又被
    告未遠離告訴人甲○○上開住處至少1百公尺，反至該處毆
    打及辱罵告訴人甲○○，對告訴人甲○○為家庭暴力及騷擾
    行為，雖係同時違反前開保護令裁定之3款規定，然法院依
    家庭暴力防治法第14條第1項核發通常保護令者，該條文所
    載之數款規定，僅為違反保護令行為之不同態樣，是被告於
    密接時、地，接續違反上開保護令內容之舉動，仍係侵害同
    一保護令效力之單一法益，顯係出於接續犯意而為之單一行
    為，亦應包括論以1罪。被告於上開接續違反保護令之過程
    中，同時觸犯刑法第280條第1項之傷害直系血親尊親屬罪及
    刑法第309條之公然侮辱罪，為想像競合犯，應依刑法第55
    條規定，從一重之傷害直系血親尊親屬罪處斷。起訴書雖僅
    載述被告徒手毆打告訴人甲○○，未明載告訴人受傷之事實
    ，而未就被告傷害直系血親尊親屬之犯行予以起訴，然被告
    此部分犯行因與上開違反保護令之犯行，具裁判上一罪之關
    係，為起訴效力所及，本院自應併予審理。另起訴書雖未引
    用家庭暴力防治法第61條第4款規定求予論科，然既已載明
    被告至告訴人甲○○上開住處拿取棉被之事實，應認亦經合
    法起訴，本院自應予以論科。又被告所犯上開刑法第280條
    之傷害直系血親尊親屬罪及違反家庭暴力防治法第61條第4
    款之違反保護令罪等罪名，均經本院於審理時予以告知，無
    礙被告防禦權之行使，併予敘明。所犯上開犯罪事實一(一)
    、(二)、(三)、(四)各起犯行，犯意各別，行為互殊，應予
    分論併罰。又被告有犯罪事實一所示科刑及於96年6月21日
    縮刑期滿執行完畢之情形，有臺灣高等法院被告前案紀錄表
    1份在卷可參，其於受有期徒刑之執行完畢後5年內故意再犯
    本件有期徒刑以上之刑之各罪，均為累犯，應分別依刑法第
    47條第1項規定，加重其刑。
二、爰審酌被告前曾因違反保護令內容，辱罵及毆打告訴人甲○○，經本院以95年度朴簡字第240號判決判處有期徒刑確定
    ，有臺灣高等法院被告前案紀錄表及本院上開判決附卷可佐
    （見本院卷第65、66頁）。詎仍不知悔改，再次漠視保護令
    內容，動手毆打告訴人甲○○並辱罵其告訴人甲○○、丁○○，足徵其法紀觀念淡薄，全無人倫孝道觀念，其父、母即
    告訴人甲○○、丁○○且於本院審理時陳稱：請判被告重一
    點，請法院可憐伊，伊不會讓被告進家門，不原諒被告等語
    （見本院卷第59頁），兼衡被告國中畢業之智識程度，其行
    為所造成告訴人2人之損害程度，犯後未獲告訴人2人原諒，
    及行為之手段、動機等一切情狀，各量處如主文所示之刑，
    並就所處拘役部分，各諭知易科罰金之折算標準，及定其應
    執行刑，並諭知易科罰金折算標準。
據上論斷，應依刑事訴訟法第299條第1項前段，家庭暴力防治法
第61條第1、2、4款，刑法第11條前段、第280條、第277條第1項
、第309條第1項、第47條第1項、第51條第6款、第55條，刑法施
行法第1條之1第1項、第2項前段，判決如主文。
本案經檢察官李志明到庭執行職務。
中    華    民    國    99    年     6     月    22    日
                     刑事第五庭  法  官  啟夫
以上正本證明與原本無異。
如不服本判決應於收受判決後10日內向本院提出上訴書狀，並應
敘述具體理由；其未敘述上訴理由者，應於上訴期間屆滿後20日
內向本院補提理由書（均須按他造當事人之人數附繕本）「切勿
逕送上級法院」。告訴人或被害人如對於本判決不服者，應具備
理由請求檢察官上訴，其上訴期間之計算係以檢察官收受判決正
本之日期為準。
中    華    民    國    99    年     6     月    22    日
                                 書記官  侯麗茹
附錄論罪科刑法條：
中華民國刑法第280條
（傷害直系血親尊親屬罪）
對於直系血親尊親屬，犯第 277 條或第 278 條之罪者，加重其
刑至二分之一。
中華民國刑法第309條
（公然侮辱罪）
公然侮辱人者，處拘役或 3 百元以下罰金。
以強暴犯前項之罪者，處 1 年以下有期徒刑、拘役或 5 百元以
下罰金。
家庭暴力防治法第61條
違反法院依第 14 條第 1 項、第 16 條第 3 項所為之下列裁定
者，為本法所稱違反保護令罪，處 3 年以下有期徒刑、拘役或
科或併科新臺幣 10 萬元以下罰金：
一、禁止實施家庭暴力。
二、禁止騷擾、接觸、跟蹤、通話、通信或其他非必要之聯絡行
    為。
三、遷出住居所。
四、遠離住居所、工作場所、學校或其他特定場所。
五、完成加害人處遇計畫。

司法院資訊處製作；財團法人民間司法改革基金會備份。
